臺灣高等法院刑事判決　　　　　　　93年度上更(一)字第87號
上　訴　人
即　被　告　乙○○
選任辯護人　陽文瑜律師
　　　　　　袁健峰律師
上列上訴人因貪污治罪條例等案件，不服臺灣桃園地方法院88年
度訴字第807號，中華民國91年2月20日第一審判決（起訴案號：
臺灣桃園地方法院檢察署86年度偵字第9842號、88年度偵字第
7421號），提起上訴，判決後經最高法院第1次發回更審，本院
判決如下：
    主  文
原判決關於乙○○部份撤銷。
乙○○連續依據法令從事公務之人員，對於主管之事務，明知違
背法令，間接圖私人不法利益，因而獲得利益，處有期徒刑伍年
拾月，褫奪公權伍年。
    事  實
一、乙○○於民國八十五年七月間起至八十六年十一月間止，在
    桃園縣觀音鄉公所擔任代理民政課長之職務，負責一般民政
    並統轄該鄉清潔隊等業務，該鄉垃圾場之有關事項屬其主管
    之事務，為依法令從事公務之人員。緣趙陽實業有限公司（
    下稱趙陽公司）實際負責人王湘茹（已改名為甲○○，下仍
    稱王湘茹，另案於臺灣桃園地方法院審理中），於八十五年
    七、八月間，因鑑於北部地區合法可供棄土場所有限，不論
    建照工程或公共工程申報查驗，公家機關出具之棄土証明不
    但價高且一紙難求，為牟取暴利，乃起意以桃園縣觀音鄉公
    有垃圾掩埋場（即封閉前之舊場）為申報棄土地點，俾以承
    攬經銷該公所出具之棄土証明，嗣與該鄉前任鄉長庚○○（
    經原審判決無罪確定）談妥，由庚○○向觀音鄉公所洽詢申
    辦棄土證明事宜，俟觀音鄉公所出具棄土證明，趙陽公司即
    以核准數量每立方公尺十五元計價付酬予庚○○；庚○○旋
    與乙○○接洽，適因該鄉公所編列覆土掩埋垃圾場垃圾之預
    算，不足以支應覆土掩埋該鄉所屬之舊垃圾場所需，加以庚
    ○○為前任鄉長，乙○○乃告以只要依該公所訂定之棄土數
    量提出申請，即可獲准核發棄土證明；經庚○○轉知後，王
    湘茹即於八十五年八月十日以趙陽實字第一００一號函，向
    觀音鄉公所提出申請，該公司願免費提供每年所承攬之工程
    棄土數量一百五十萬立方公尺，供觀音鄉公所使用，再將一
    封代擬觀音鄉鄉公所同意趙陽公司提供每年約九十五萬立方
    公尺廢土之函覆稿本由庚○○攜帶逕交乙○○參辦。而乙○
    ○明知趙陽公司並未在該鄉申報設有合法之棄土貯存場，該
    鄉舊垃圾場覆土掩埋每年僅約需五千至七千立方公尺，鄉公
    所當年並已編列外購覆土預算五十萬元，八十五年八月六日
    清潔隊簽准動支經費採購紅土一千立方公尺及碎石級配二百
    立方公尺，並無需如此鉅量棄土，以供該鄉垃圾場作衛生掩
    埋之用，且明知如提供不實之棄土證明予廠商，會生不肖業
    者販賣圖利及棄土可能因而亂倒，嚴重破壞環境及生態之不
    良後果，詎因未能抵擋庚○○之人情壓力，加以有該鄉舊垃
    圾場需覆土掩埋及可節省公帑支出，以避免民眾抗爭等理由
    可資假藉，竟對於核發棄土証明之主管事務，明知違背法令
    ，仍以行使登載不實事項於所掌公文書，間接圖趙陽公司不
    法利益之概括犯意，於八十五年八月十三日以八五觀鄉民衛
    字第一三四六五號函核准趙陽公司每年提供九十五萬立方公
    尺之棄土數量供作衛生掩埋場之用。而王湘茹於取得核發之
    函文後，乃自行出面或委交不知情之吳傑賢，分持該函影本
    洽詢需求殷切之營建廠商或棄土清運業者兜售，言明趙陽公
    司提供之棄土證明，係以趙陽公司承攬名義認證棄土進場地
    點，或經趙陽公司代為申請取得該公所另行核發之個案棄土
    證明，而牟取利益；嗣趙陽公司陸續以如附表一編號一之函
    文陳報觀音鄉公所，開列趙陽公司承攬台北縣政府工務局核
    發之建築工程棄土明細，上開個案申請進場之棄土數量合計
    五六二一三五立方公尺；且王湘茹並另以趙陽公司八十五年
    九月十四日趙陽實字第一ＯＯ五號函、八十五年九月二十四
    日趙陽實字第一Ｏ一二號、八十五年十月三日趙陽實字第一
    Ｏ一六號等函報該公所，敘明趙陽公司承攬台北自來水事業
    處工程總隊第二條清水輸水幹線水管橋新建、交通部台北市
    區地○○路工程處萬板專案三Ｏ三標UK34+650至UK35+020
    北隧道主體結構土方挖運民生橋至漢生東路段、交通部台北
    市區地○○路工程處萬板專案三Ｏ二標新店溪至民生路段隧
    道等公共工程棄土，個案申請進場之棄土數量分別為一四五
    五九六立方公尺、一ＯＯＯＯ立方公尺、四四ＯＯＯＯ立方
    公尺。而乙○○明知趙陽公司於上開短短兩、三個月內密集
    申請之棄土進場個案，其中多件個案棄土數量動輒十餘萬至
    數十萬立方公尺，實非該公所一年之內掩埋垃圾所能消化，
    復基於同上之犯意，為以下之行為：
    (一)棄土同意進場部分：
      於如附表一編號二所示之時間，以其職務上所掌之如附表
      一編號二之函文（以上為建築工程部分），及於八十五年
      九月二十四日以八五觀鄉民衛字第一五九八八號、於八十
      五年十月四日以八五觀鄉民衛字第一六六一五號、於八十
      五年十月七日以八五觀鄉民衛字第一六九九九號等函文（
      以上公共工程部分），記載：貴公司（趙陽公司）本次提
      供台北縣政府工務局核發建築執照工程棄土，作本鄉垃圾
      場掩埋使用本所准予核備並登錄控管等不實內容，發函通
      知趙陽公司、台北縣政府等單位准予核備或登錄控管，累
      計同意進場之棄土數量0000000立方公尺；迨於八
      十五年十二月間，乙○○以該公所個案同意進場之棄土數
      量已達0000000立方公尺，超過原核准之九十五萬
      立方公尺上限，惟恐東窗事發難以自圓其說，經王湘茹協
      議後，決以變更棄土地點名義，形式上辦理撤銷手續，以
      期彌縫，遂由趙陽公司主動申請撤銷上開棄土數量四四Ｏ
      ＯＯＯ立方公尺及一四五五九六立方公尺兩案公共工程棄
      土進場許可，乙○○復基於同上之犯意，旋以其職務上所
      掌之八十五年十二月十八日八五觀鄉民衛字第一Ｏ三八號
      、一Ｏ三九號函文，登載：因更改棄土地點，本所（觀音
      鄉公所）同意撤銷等不實內容，發函通知趙陽公司照准。
    (二)棄土控管核備部分：
      乙○○明知台北縣政府工務局或台北自來水事業處工程總
      隊接獲該公所核發之棄土個案同意進場證明或趙陽公司自
      行出具之承攬證明，多依規定向該公所函詢，要求登錄列
      管進場之棄土數量、品質，或查證有無進土之實，且其亦
      明知鄉公所同仁卓正昌、徐甘銘曾以趙陽公司提供棄土品
      質不合掩埋使用、通知趙陽公司停止進土、垃圾場掩埋土
      已飽和俟覓妥貯存場再議、目前垃圾場用土已足夠使用暫
      停進場、函詢之營建公司無關本案等由，簽擬文存，且已
      批示如擬或文存，嗣在王湘茹要求下，竟翻異前批，於如
      附表二編號一所示之時間，以其職務上所掌之如附表二編
      號一之函文，登載：本鄉垃圾場工程棄土之進場係針對趙
      陽公司提供依目前所提供之土質尚稱符合等不實內容，核
      備業經該公所個案同意進場之如附表二編號二所示之申報
      棄土案件；其又明知台北縣政府工務局函詢之八五永建字
      第一二七四號及一二七五號、八三淡建字第一九一二號等
      建築工程棄土，棄土數量分別為八五Ｏ及八五Ｏ、五二五
      七一立方公尺，合計五四二七一立方公尺，未經該公所個
      案准許進場，顯係趙陽公司私自招攬，仍於八十五年十月
      三十日以八五觀鄉民衛字第一八Ｏ一二號、於八十五年十
      一月二十三日以八五觀鄉民衛字第一九三一六號等函登載
      不實內容，同意登錄控管核備，協助通過函詢機關之複查
      。上開期間，乙○○惟恐該公所逕行函覆台北縣政府工務
      局之內容，無法滿足趙陽公司之需求，竟擅准無權審閱之
      王湘茹直接在卓正昌重繕之文稿加填「進土」二字潤飾文
      句，再於八十五年十月二十四日以八五觀鄉民衛字第一七
      七三四號函發文，確認該公所八十五年九月九日八五觀鄉
      民衛字第一四八四五號、八十五年九月二十六日（起訴書
      及原審誤載為二十五日，應予更正）八五觀鄉民衛字第一
      六三一三號等三函內開同意進場之棄土數量合計三一五、
      四一一立方公尺，均已核備登錄；另將卓正昌原稿「目前
      趙陽實業公司已將工程棄土將近四十五萬立方公尺運至本
      鄉垃圾場，現已將近飽和，現請趙陽實業公司自備貯存場
      所儲備，本所依實際需要分批回填在本鄉垃圾場內作為掩
      埋垃圾使用」內，「現已將近飽和，現請‧‧‧」詞句，
      刪改為「除依實際需要分次掩埋垃圾及貯存部分土方於垃
      圾場空地備用外，並由‧‧‧」等不實內容，嗣於八十五
      年十一月二十三日以八五觀鄉民衛字第一八七八Ｏ號函覆
      ，偽稱趙陽公司已將四十五萬立方公尺棄土運送進觀音鄉
      垃圾場，致台北縣政府工務局據以通過該等建築工程申報
      棄土之階段勘驗；又明知八十五年九月間趙陽公司尚未提
      供棄土進場，曾批示略以：台北縣政府工務局核發之八五
      板建字第Ｏ一五六號建築工程棄土於台北縣土城市私地，
      其經警方查獲之違規棄土行為，係該公所於八十五年九月
      九日以八五觀鄉民衛字第一四八四五號函准趙陽公司提供
      個案棄土之前即已發生，顯與該公所無涉云云，詎仍在王
      湘茹遊說下，參照王湘茹代擬文稿意旨，自行修飾詞句後
      轉交不知情卓正昌重繕，佯稱趙陽公司自八十五年九月九
      日起陸續進土，且經該公所登錄核備在案等不實內容於其
      職務上所掌之文書上，旋以該公所八十五年十月八日八五
      觀鄉民衛字第一六九九二號函覆。
    (三)棄土確認運棄部分：
      王湘茹為取得該公所核發之棄土運棄進場證明，提供營建
      廠商申報基礎版勘驗，明知趙陽公司僅於八十五年十月十
      一日、八十五年十月十八日、八十五年十一月五日、八十
      五年十一月六日、八十六年四月十七日分別進土八車次、
      九車次、二車次、八十一車次、一車次載至該公所舊垃圾
      掩埋場，合計一Ｏ一車次，以二十噸運土卡車（載重容積
      七立方公尺）進場估算，實際棄土數量僅有七百立方公尺
      ，再加上八十五年十月十日、八十六年一月三十日、八十
      六年四月一日、八十六年四月二十九日曾經進土部分，累
      計棄土數量頂多數千立方公尺，況且趙陽公司承攬之部分
      建築工程棄土個案，未經該公所許可進場，仍檢附營建廠
      商棄土數量明細，佯稱列報之建築工程棄土均經該公所核
      覆同意進場，確係棄置於該公所垃圾掩埋場內無誤云云，
      陸續於如附表三編號一等函文，陳報函備觀音鄉公所，據
      以申請核發運棄進場證明，其中取得該公所進場許可者，
      計有如附表三編號二等建築工程，申報運棄數量合計二九
      七、四三一立方公尺，其他則屬趙陽公司私自承攬，計有
      八五汐建字第一Ｏ四二號、八三重建字第Ｏ三六八號、八
      五板建字第ＯＯ八二號、八五板建字第Ｏ四一二號、八三
      淡建字第一九一二號、八四板建字第一四三五號、八四板
      建字第一四三六號等七件建築工程，申報運棄數量合計一
      一四、二Ｏ七立方公尺，二者累計四一一、六三八立方公
      尺。乙○○明知趙陽公司實際棄土數量應未超過該公所掩
      埋垃圾年需之覆土掩埋之數量，乃質疑趙陽公司於八十五
      年十一月十九日以趙陽實字第一Ｏ二五號函陳報已將六萬
      餘立方公尺廢土棄置進場之真實性，嗣卓正昌、徐甘銘察
      明後，簽擬「本案來函所述與本所（觀音鄉公所）無關，
      呈閱後存查」或「如擬辦理」呈閱，乙○○乃於公文上批
      閱如擬，惟事隔多日，王湘茹不滿該公所未據以認證覆知
      趙陽公司及台北縣政府工務局，乙○○迫於壓力，遂翻異
      前批指示卓正昌簽辦文稿，同一期間趙陽公司續以八十五
      年十二月八日趙陽實字第一Ｏ三二號函申報已將約近一萬
      立方公尺廢土棄置進場，乙○○明知該函內容並非實情，
      且所隨附之營建廠商棄土數量明細內開八五汐建字第一Ｏ
      二四號建築工程棄土二三ＯＯ立方公尺，未經該公所個案
      許可進場程序，仍分別於八十五年十二月十二日以八五觀
      鄉民衛字第二一四三六號、二一四三四號函覆同意備查，
      嗣後王湘茹復以該兩函內容簡略無法通過台北縣政府工務
      局書面審查為由，委交姓名不詳人士代擬該公所回函稿本
      ，要求乙○○照辦，乙○○明知王湘茹所提供之該回函稿
      本所稱貯備場備用廢土，係屬不實登載，仍依王湘茹之需
      求指示不知情卓正昌重新謄繕，另於八十五年十二月二十
      四日以八五觀鄉民衛字第二二二三六號及二二二三八號函
      ，重複核發運棄證明，此後援引上開例稿，對於趙陽公司
      函附營建廠商棄土數量明細偽報運棄，甚至夾帶未經該公
      所個案許可進場之八三重建字第Ｏ三六八號等六件建築工
      程棄土，明知不得認證備查，竟陸續如附表三編號三之函
      文核發不實之運棄完成證明。迄桃園縣政府於八十六年十
      月十四日以府環四字第三三一九○○號函禁止轄內各鄉鎮
      公所垃圾處理場出具棄土證明，已開出之同意書或進場（
      運棄）證明應即予廢止止，乙○○以該公所公函核發之不
      實棄土證明圖利趙陽公司計有：通案同意進場一件、一案
      ，棄土數量每年九十五萬立方公尺；個案同意進場十五件
      、六十三案（不含函覆登錄控管或進場運棄件數），棄土
      數量合計0000000立方公尺（建築工程六十案、五
      六二一三五立方公尺、公共工程三案、五九五五九六立方
      公尺）；函覆登錄控管趙陽公司私自承攬建築工程申報棄
      土地點二件、三案，棄土數量合計五四二七一立方公尺（
      不含其他三十餘案函詢文存部分）；確認運棄完成之建築
      工程九件、三十三案，棄土數量合計四一一六三八立方公
      尺（取得個案進場許可二十六案、二九七四三一立方公尺
      ；趙陽公司私自承攬七案、一四二○七立方公尺），悉數
      司並因此獲取高達一千五百七十四萬一千元（詳後述）之
      不法利益，趙陽公司並因而支付庚○○仲介酬金五百九十
      萬二千八百八十五元（以台北銀行北投分行支票三張支付
      ，金額分別為三百六十萬元、六十萬元、一百七十萬二千
      八百八十五元），足生損害於主管機關對於棄土利用及控
      管之正確性。
二、案經法務部調查局台北縣調查站及桃園縣調查站報請台灣桃
    園地方法院檢察署檢察官偵查起訴。
        理  由
一、訊據上訴人即被告乙○○對其係觀音鄉鄉公所之代理民政課
    長，負責一般民政並統轄該鄉清潔隊等業務，該鄉垃圾場之
    有關事項屬其主管之事務，其有交代不知情之卓正昌、徐甘
    銘配合擬具公文，並由其決行如附表所示之觀音鄉鄉公所公
    文等事實固不否認，惟矢口否認有何圖利趙陽公司及明知為
    不實事項而登載於職務上所掌之公文書並進而行使之犯行，
    辯稱：八十五年七月間桃園縣尚未要求建商提出棄土進場證
    明、運棄完成證明，伊自六十九年擔任村幹事，八十五年七
    月始升任民政課之代課長，同年八月前鄉長庚○○引介趙陽
    公司，表示可以免費提供棄土，當時伊以鄉長郭榮宗表示要
    將舊垃圾場興建成土坡狀公園，並將垃圾運至新場掩埋，所
    需之土方數量甚大，且預算有限，乃依庚○○之建議發函趙
    陽公司同意由該公司每年提供九十五萬立方公尺之棄土，王
    湘茹復一再表示趙陽公司有自備棄土貯存場可堆放棄土，嗣
    鄉公所有需要再行運入，故一再發函予趙陽公司，並不知趙
    陽公司可憑此販售得利，亦無明知不實而登載公文書之犯意
    ，僅於行政公文作業上有瑕疵云云。
二、經查：
  (一)被告乙○○迭於調查站調查時坦稱：因鄉公所編列預算購買
    淨土覆蓋垃圾場之經費不足，所以垃圾場有部分並未覆土掩
    埋，後來庚○○主動向我表示，他和王湘茹有免費土方，可
    提供垃圾場覆土掩埋，要我配合同意，我就同意了，事後就
    由庚○○或王湘茹以電話及親自到公所與我洽辦土方同意進
    場等問題，其中第一次的土方同意進場申請案，係由庚○○
    親自帶著一張書函草稿，到公所與我洽商，並把那張同意棄
    土進場的書函草稿交給我作參考，事後我把那張草稿交給承
    辦人卓正昌擬稿，並修改了部分文字，配合趙陽公司申請廢
    土進場之事，於八十五年八月十三日以八五觀鄉民字第一三
    四六五號函准許了趙陽公司九十五萬立方米廢棄土進入鄉公
    所垃圾場掩埋；九十五萬立方米之廢棄土數量，並未經過確
    實統計，．．．因為王湘茹向我表示有一棄土貯存場，已存
    放未進場之棄土，我不知道王湘茹的貯存場在何處，亦未規
    定趙陽公司棄土貯存場之地點，所以純以趙陽公司所提供的
    數據作為棄土進場的數量；我於代理民政課長任內前後共決
    行了約一百一十餘萬立方米的的同意進場書函予趙陽公司等
    語（見台灣桃園地方法院檢察署八十六年偵字第九八四二號
    卷 (一)第一二六頁至第一三三頁），於偵查中供稱：．．
    ．觀音鄉公所垃圾場不一定能容納九十五萬立方米之棄土；
    於八十五年十一月二十二日鄉公所發函給台北縣政府表示趙
    陽公司已經將工程棄土將近約四十五萬立方米運到觀音鄉垃
    圾場之公文是我批示的，但是鄉公所垃圾場不可能一下子容
    納這麼多棄土，所以應該是放在趙陽公司的貯存場，但是我
    不確定趙陽公司有無將棄土存放在貯存場，且亦不確定趙陽
    公司是否有貯存場等事實（見同上偵卷第二二五頁至第二二
    六頁）。
  (二)證人即當時擔任觀音鄉清潔隊隊長徐甘銘於調查時證稱：．
    ．．觀音鄉公所舊垃圾場每年僅需約五千立方米棄土覆蓋垃
    圾，八十六年鄉公所編列五十萬元之預算，採購覆土掩蓋垃
    圾之用，八十五年八月間提出採購覆土一千立方公尺及碎石
    級配二百立方公尺之需求．．．．趙陽公司廢棄土進場與確
    認運棄數量實際上明顯不符，且觀音鄉公所並未規定趙陽公
    司貯存場地點．．．．，本人當時主要籌辦觀音鄉公所新垃
    圾場規劃，而上級長官觀音鄉公所民政課長乙○○主導趙陽
    公司棄土進場、註銷、確認運棄證明的核發，．．．．．等
    語（見同上偵卷卷 (一) 第一一○頁背面、第一一五頁至第
    一一六頁、同上偵卷卷 ( 二)第四八四頁至第四八五頁）；
    證人即當時擔任觀音鄉清潔隊隊員卓正昌於調查時證稱：同
    意趙陽公司提供棄土九十五萬立方米供觀音鄉垃圾場掩埋使
    用，係課長乙○○指示辦理，．．．，當時乙○○交給我一
    張草稿，指示我重新謄寫在公文稿上，徐甘銘也在場，．．
    ．，乙○○與趙陽公司事前協議情形，我不知情，且對於垃
    圾場之面積大小，也沒有概念；除了上開同意趙陽公司九十
    五萬立方米棄土進場外，後來有一些函覆台北縣政府公文及
    同意、確認運棄土進場證明、及於公文中加入趙陽公司之棄
    土進場係依本鄉公所指定地點貯備用，．．．．，係乙○○
    自行代為決行等語（見同上偵卷卷 (一)第一九六頁背面至
    第一九七頁、同上偵卷卷 (二)第五一０頁至第五一一頁）
    ；按被告乙○○當時擔任觀音鄉代理民政課長之職，下轄該
    鄉清潔隊，則對該鄉公所所屬垃圾場年需若干數量之棄土覆
    蓋、掩埋垃圾，應有一定之認識，即便係初任代理民政課長
    之職務，其要了解年需求量若干，下屬應可馬上提供歷年之
    需求數據供其參考，該鄉垃圾場年僅需幾千立方米之棄土，
    要以公文函准廠商每年提供高達一百多倍之九十五萬立方米
    棄土，豈有不與下屬、同仁商討或請示上級，即率以前任鄉
    長庚○○提供之搞本要下屬照抄後決行發函予廠商並多次配
    合廠商更改函文內容之理？參以趙陽公司於八十五年八月十
    日以趙陽實字第一ＯＯ一號函向觀音鄉公所表示願意提供工
    程棄土一五Ｏ萬立方公尺供衛生掩埋用，觀音鄉公所於八十
    五年八月十二日收文後，由鄉公所清潔隊長徐甘銘簽文，被
    告乙○○代為決行，並於八十五年八月十三日以八五觀鄉民
    衛字第一三四六五號函核淮趙陽公司年供土方九十五萬立方
    米供衛生掩埋，此有各該函件在卷足憑，而其收文至核准前
    後為期僅一日，在無立即且明顯之迫切需要下，顯然被告乙
    ○○極盡配合趙陽公司之能事，處理公文之獨斷與超高效率
    有背於常情；又觀音鄉之舊垃圾場，依證人即八十七年三月
    一日起擔任該鄉清潔隊隊長之劉奕田證稱使用了約十八年（
    見八六年偵字第九八四二號卷第三○八頁），則所累積之垃
    圾及其上之覆土，體積應甚為龐大，縱使找到了新的垃圾掩
    埋場，要將經年累月之舊垃圾場垃圾載運至新的垃圾場，再
    將舊垃圾場回填土方，興建成坡狀公園，其工程何等浩大，
    單是載運垃圾及土方之卡車數量、進出鄉內所造成之噪音、
    污染等環保、運費等問題，即足令觀音鄉鄉公所頭痛不已，
    在所需經費若干不明？工作計畫及配套措施不明？預算能否
    籌得、通過不明（甚且連概算亦無）？之情形下，代理民政
    課長之被告如何能不經長官批示或與其他課室協商，即因要
    因應日後新舊垃圾場所需，擅自決定同意趙陽公司每年免費
    提供棄土九十五萬立方公尺予觀音鄉？要非高瞻遠矚，且有
    把握獨力克服經費、預算、規劃、執行等問題，一般之公務
    員豈敢承擔如此重大之責任？顯然被告上開所為之所以函准
    趙陽公司每年提供九十五萬立方公尺之棄土，係因鄉長郭榮
    宗表示要將舊垃圾場興建成土坡狀公園，並將垃圾運至新場
    掩埋，所需之土方數量甚大，且預算有限，乃依庚○○之建
    議發函趙陽公司同意由該公司每年提供九十五萬立方公尺棄
    土之辯解，與實情不符，僅係被告作為卸責之理由。證人辛
    ○○、丙○○、黃勝立雖於本院九十四年三月一日審理時雖
    到庭證稱「舊垃圾場掩埋之問題，村民曾抗爭多次，新垃圾
    場成立後，舊垃圾場要遷移並復育當公園，鄉公所之主管會
    報有討論舊垃圾場之復育計畫問題，並交給主辦單位去處理
    ，目前舊垃圾場之垃圾尚未遷到新垃圾場，復育計畫也不清
    楚」等語，顯見當時就新舊垃圾場之問題僅止於討論階段，
    對茲事體大之遷運、復育等事項尚無較具體、明確之計畫，
    豈有容任被告擅自同意趙陽公司每年提供高達九十五萬立方
    公尺廢土之可能，是上開證人之所證，亦無從為被告有利之
    證明。此外，並有如事實欄所載之觀音鄉公所公文及如附表
    一編號二、如附表二編號一、如附表三編號三所示之被告乙
    ○○所決行公文在卷可稽。
  (三)證人王湘茹於八十七年六月十七日調查局訊問時供稱：趙陽
    公司在台北縣林口鄉、淡水市、三峽鎮有棄土貯存場，可儲
    存之棄土數量約三十餘萬立方公尺，林口的地址我先生趙陽
    知道、淡水的地址我朋友知道、三峽的則記不清了（見偵卷
    卷一第一六一頁）；於八十七年九月二日調查局訊問時則供
    稱：趙陽公司自備之貯存場係在臺北縣之林口及桃園縣之大
    溪，約可儲存三十餘萬立方公尺之棄土，惟記不起來貯存場
    詳細地址（見偵卷卷二第五一六頁背面）；其於本院九十三
    年八月十七日審理時證稱：在調查局所講的趙陽公司貯存場
    就是林口、大溪、淡水三個，林口的在賣冰的隔壁，應該在
    中山路附近，大溪的在崁頂，淡水的在紅樹林附近，有定立
    租約，我記得某次庭期有提出租約、照片，也有給庚○○一
    份，在觀音鄉白玉村有租過一個地方作貯存場，是庚○○找
    的，觀音鄉垃圾場如需土回填，不用運那麼遠，比較省錢，
    有付過幾萬元之租金，因路太小，進去的土不多（見本院九
    十三年上更一字第八七號卷九三年八月十七日審理筆錄）。
    按王湘茹既係趙陽公司實際負責人，該公司所承攬之棄土運
    要業務使用之場所，其竟不知如此重要地點之地址，且前後
    所稱復不相同，顯與事實不符並悖於常情，除觀音鄉之貯存
    場有租約附卷外（詳後述），遍查卷內資料亦無其餘貯存場
    之租約或照片等資料，迄本件辯論終結前，亦未見被告提出
    確有租賃貯存場（除觀音鄉貯存場外）之證據以實其說，是
    王湘茹上開所述，顯不足作為有利於被告乙○○之認定。被
    告乙○○雖又提出趙陽公司所提供之該公司與第三人徐茂朗
    所簽訂坐落於桃園縣觀音鄉白沙屯斷下庄子小段一０九地號
    等五筆土地供作趙陽公司棄土貯存場之租賃合約書，以證明
    趙陽公司確設有棄土貯存場，證人戊○○於本院九十四年三
    月二十二日審理時亦到庭證稱「該租約係伊及弟弟徐茂郎均
    在場時所簽訂，是庚○○介紹一位王小姐說是要當臨時的棄
    土貯存場，每月租金二萬元，後來因為出路太小，他們倒了
    二、三次就沒有倒，給了一點點租金」等語；然查，如確租
    有該土地供作棄土貯存場，王湘茹為何不於調查局供明？如
    因道路太小倒了二、三次就未再倒，則當時為何要租用該土
    地？蓋道路太小係明確且公開之事實，從事廢土傾倒業之王
    湘茹豈有未能事先發覺之理？另被告乙○○對於趙陽公司是
    否設有貯存場，不知道貯存場在何處，亦未規定趙陽公司棄
    土貯存場之地點，不確定趙陽公司有無將棄土存放在貯存場
    等事實，均已如前述，如趙陽公司確在觀音鄉租有合法且符
    需求之棄土貯存場，為何不請主管該項業務之被告乙○○或
    清潔隊之人員前往查看？參以趙陽公司僅於八十五年十月十
    一日、八十五年十月十八日、八十五年十一月五日、八十五
    年十一月六日、八十六年四月十七日分別進土八車次、九車
    次、二車次、八十一車次、一車次載至該公所舊垃圾掩埋場
    ，合計一Ｏ一車次，此有觀音鄉公所防止廢棄物入侵巡守工
    作紀錄簿五旨在卷可憑（見八十六年偵字第九八四二號卷第
    五三九至五四三頁），以二十噸運土卡車（載重容積七立方
    公尺）進場估算，實際棄土數量僅有七百立方公尺，再加上
    八十五年十月十日、八十六年一月三十日、八十六年四月一
    日、八十六年四月二十九日曾經進土部分，累計棄土數量頂
    多數千立方公尺，亦可見趙陽公司並無運送棄土於自備之棄
    土貯存場甚明；顯然趙陽公司當時並未租用合法之棄土貯存
    場，被告乙○○所提出之貯存場租賃合約書，證人戊○○之
    證詞，均係事後所為、所證，不足以作為有利於被告乙○○
    之認定。
  (四)原審曾向桃園縣政府函查八十五年七月間縣政府是否有法令
    規定，要求營建商必須於建築工程放樣勘驗或公共工程竣工
    驗收等階段，應提出合法「棄土場之運棄完成」之證明文件
    ，該府固函覆稱：八十五年七月間本縣（桃園縣）尚未規定
    要求營建商必須於建築工程放樣勘驗或公共工程竣工驗收等
    階段，應提出合法「棄土場之運棄完成」之證明等文件，有
    桃園縣政府九十年十月二日九十府工建字第一六０四四七號
    函在卷可按，雖可認定被告乙○○於最初以通案核准趙陽公
    司提供工程棄土，供作該鄉垃圾場掩埋垃圾之用時，桃園縣
    政府對廢土之管理追蹤，尚未如臺北縣、市般的嚴格；惟桃
    園縣政府曾於八十六年一月十三日以八五府工建字第二八八
    七一七號函通知台北縣政府工務局，略謂：該局（台北縣政
    府工務局）核發之建造執照二十件，擬將營建廢棄土棄置本
    縣（桃園縣）內，而棄置觀音鄉作為垃圾場每日衛生掩埋使
    用，是否經鄉公所核准，本府無是項資料可玆查核，本府不
    予備查等語（見台灣桃園地方法院檢察署八十六年他字第三
    九號卷第六十七頁），則桃園縣政府對於觀音鄉公所核准趙
    陽公司棄土進場案件，已發函通知觀音鄉公所、台北縣政府
    等單位不予備查，被告乙○○於接獲上述公文後，應可向相
    關單位說明或究明實情，或查明內政部訂頒之「營建廢棄土
    處理方案」及當時台灣省政府訂定之「台灣省公共工程廢棄
    物處理要點」「台灣省建築工程廢棄土處理要點」等有關之
    規定（事實上桃園縣環境保護局於八十五年十二月三十一日
    已去函告知觀音鄉公所，對台北縣政府核發之建照五件，擬
    將營建廢棄土棄置於觀音鄉公所，經查桃園縣政府並無核准
    之旨；見被告辯護意旨狀證二所附之桃環四字第八五○○○
    三七八六一號函），詎被告仍繼續核發如附表三編號三 (四
    )─ (九)之核准函，足見被告乙○○明知上開不實事項，而
    仍將之記載於職務上所掌文書甚明。
  (五)庚○○於調查局訊問時供稱「..... 王湘茹並應允於取得鄉
    公所棄土證明函後，以每立方米十五元計算利潤給伊，且伊
    亦確已自王湘茹處取得三張面額共計五百九十萬二千八百八
    十五元之支票，並均已存入伊及鄒嘉凌帳戶中」等情，並有
    趙陽公司簽發、分別存入庚○○、鄒嘉凌帳戶之三紙支票影
    本附卷可憑（見臺灣桃園地方法院檢察署八十六年度偵字第
    九八四二號卷一第四九頁至五五頁、八十六年度他字第三九
    號卷第二八頁至三二頁）；另王湘茹於八十六年一月十三日
    、同年月十七日檢察官訊問時供稱：「廢土是妳提供，庚○
    ○為什麼每立方米要向妳收十五元？」，經答以：「他知道
    提供同意函給營造商去申請開工可收取代價，他說他（指庚
    ○○）要競選須要資金，所以每立方米向我收十五元」「每
    立方公尺之廢土傾倒同意函可賣五十至六十元，伊並將本件
    部分廢土證明轉售予吳傑賢，並由吳傑賢以每立方米四十元
    賣予其他營造商以謀利」等情，（見八十六年他字第三九號
    第四三頁至五二頁偵訊筆錄）；八十七年六月十七日王湘茹
    於調查局偵訊時亦供稱「因為我們公司自己申請不到，透過
    庚○○才辦的通，只有支付其每立方公尺十五元之價款」（
    見八十六年度偵字第九八四二號卷第一五八頁）；足見庚○
    ○明知本件棄土證明文件本身即可謀利，其以曾任觀音鄉鄉
    長之身分出面與乙○○接洽，並由其轉交已擬就之公文函稿
    供乙○○覆函同意提供棄土証明與趙陽公司，乙○○除遵照
    辦理外，其後並配合趙陽公司之需求，多次發函行使登載不
    實事項於所掌公文書；趙陽公司果因透過庚○○取得觀音鄉
    公所核發同意傾倒棄土之證明，王湘茹並因而交付三紙共五
    百九十萬二千八百八十五元之支票予庚○○兌領。另依卷證
    資料，雖無證據證明被告乙○○有收取趙陽公司、王湘茹或
    庚○○之好處、利益，不足以證明乙○○有收受賄賂之犯行
    ，惟七、八十年間起，大台北地區各種建築工程、公共工程
    大量開挖、興建，合法之棄土証明取得不易，部分運送棄土
    之不肖業者為規避管制及節省成本，時有將棄土任意倒在道
    路、窪地、山谷、河床、或公有、私有之他人土地等處，嚴
    重破壞環境及生態，政府並因此開始加強取締、各種環保團
    體大力呼籲、各類媒體時加報導，部分業者因而變相以地方
    機關所屬垃圾掩埋場覆土需求名義，聲請核發鉅量不實之棄
    土核准或控管等證明，該等證明成為建築業或棄土清運業競
    相洽購及輾轉兜售牟利之標的，並因而造成環境及生態之破
    壞，幾乎是眾所週知之事，八十五年七月間被告乙○○既擔
    任觀音鄉鄉公所之代理民政課長，負責一般民政並統轄該鄉
    清潔隊等業務，對社會之該等公眾周知之事項，衡情應無不
    知之理，詎其竟未嚴格把關，明知該鄉尚無大量棄土之需求
    ，亦未查明趙陽公司有無設立合法之貯存場，即決行發函核
    准趙陽公司每年提供九十五萬立方公尺之棄土供作垃圾場衛
    生掩埋之用，日後並陸續配合趙陽公司發函同意棄土進場、
    發函棄土運棄證明，即便其不知趙陽公司或庚○○因而可獲
    利之詳細數目，惟其對趙陽公司透過前任鄉長庚○○說項，
    鄉公所核發之棄土証明本身即具價值，並不需替營造廠商處
    理棄土，趙陽公司因該等同意函即可販售牟利等情應有所認
    識且明知，其上開所為，顯因未能排除庚○○之人情壓力，
    適有節省公帑、及為觀音鄉公所、鄉民利益等理由可資假藉
    所致，其有圖利趙陽公司之意圖甚明。又乙○○上開核發予
    趙陽公司之棄土証明計有：通案同意進場一件、一案，棄土
    數量每年九十五萬立方公尺；個案同意進場十五件、六十三
    案（不含函覆登錄控管或進場運棄件數），棄土數量合計一
    百一十五萬七千七百三十一立方公尺，函覆登錄控管趙陽公
    司私自承攬建築工程申報棄土地點二件、三案，棄土數量合
    計五萬四千二百七十一立方公尺；確認運棄完成之建築工程
    九件、三十三案，棄土數量合計四十一萬一千六百三十八立
    方公尺；趙陽公司取得上揭棄土証明後，王湘茹或經由吳傑
    賢以每立方公尺四十元賣予其他營造商以謀利，趙陽公司並
    支付庚○○每立方公尺十五元等情，已如前所述，參以證人
    吳傑賢於原審證稱：我與王湘茹是朋友關係，當初因為觀音
    鄉廢棄土掩埋工程，王湘茹承攬台北縣廢棄土清運，我幫她
    跑件，由她去觀音鄉申請許可公文，我去送件，王湘茹給我
    一立方公尺新台幣三元的勞務費用等情；是知，被告乙○○
    圖利之對象應為趙陽公司，趙陽公司再將獲利所得付與庚○
    ○每立方公尺十五元，付與吳傑賢每立方公尺三元；惟究竟
    趙陽公司是否均順利的將所有棄土證明販售或僅販售部份，
    事涉獲利若干之認定？在無確切之證據證明情形下，既然庚
    ○○每立方公尺可獲酬十五元，且趙陽公司又有支付庚○○
    三紙支票且兌領之款項五百九十萬二千八百八十五元，則依
    較有利於趙陽公司之計算方式，趙陽公司支付庚○○之棄土
    証明數量應為三十九萬三千五百二十五立方公尺（小數點以
    下不計），則被告乙○○圖利趙陽公司並因而使趙陽公司獲
    得之利益應為四十元乘以三十九萬三千五百二十五立方公尺
    ，總計為一千五百七十四萬一千元（含付與庚○○及吳傑賢
    之部分）。公訴人認被告乙○○與觀音鄉鄉長郭榮宗、前任
    鄉長庚○○圖利王湘茹、庚○○三千五百六十三萬五千三百
    五十二元，及圖利其他不特定廠商，使得各該廠商得以順利
    開工獲取利益云云；惟查，貪污治罪條例第六條第四款之公
    務員圖利罪，於九十年十一月七日經總統公布修正為需被圖
    利者因而獲得利益者始該當該罪，公訴人以可能獲利之情形
    計算被告圖利之金額，尚有未合；另被告乙○○所圖利者乃
    趙陽公司，至王湘茹、庚○○、吳傑賢或其他不特定廠商僅
    係因此間接獲利者，非被告乙○○圖利之對象，公訴人認王
    湘茹、庚○○或其他不特定廠商均為圖利之對象，亦有未合
    ；至庚○○係受趙陽公司實際負責人王湘茹之託，為賺取不
    法酬勞而與被告乙○○接洽之人，是否核發棄土証明乃取決
    於乙○○，其與乙○○間並無犯意聯絡或行為分擔之共犯關
    係；而郭榮宗即便知道庚○○想要取得觀音鄉公所核發棄土
    証明，惟庚○○接觸之對象為被告乙○○，並無證據證明郭
    榮宗有對乙○○為非法之指示，亦難認其與乙○○間有犯意
    聯絡或行為分擔之共犯關係；公訴人認庚○○與郭榮宗與被
    告乙○○該部分亦有圖利之共犯關係，難認可採，均附此敘
    明。
  (六)另被告乙○○之辯護人雖於本院前審聲請調閱台北縣政府公
    文以比對觀音鄉公所公文是否有遭人竄改等情，惟經本院前
    審向台北縣政府工務局調閱七紙觀音鄉公所公文，並未發現
    有何遭人竄改之處。另證人即台北縣政府建設局職員丁○○
    、己○○於本院九十三年五月二十五日、九十三年八月十七
    日審理時到庭作證稱「依公文所載之附表有完工日期，及鄉
    公所已經備查，我們判斷廢土已經過去，又上開本院前審調
    閱之七紙公文，因受文者有三個單位，不管是正本、副本，
    我們都有一份，受文者為趙陽公司之公文，會在縣政府函文
    內保存，可能是趙陽公司向我們報備時，要檢附資料送到我
    們這邊，可能他們把正本也送過來了（見本院上更一字第八
    七號卷九十三年五月二十五日、九十三年八月十七日審理筆
    錄），可知該等公文之往返及保存，並無何異常之處，亦無
    證據證明王湘茹、庚○○有與被告乙○○基於共同行使登載
    不實公文書之犯意聯絡或行為分擔之犯行，亦附此敘明。
  (七)至卷內其他證人之證詞及證據，或與被告乙○○此部分犯行
    無關、或不影響被告乙○○此部分犯行之成立，爰不一一論
    述。
  (八) 綜上所述，被告乙○○所為之辯解均不足為採，本件事證
     明確，被告乙○○之犯行洵堪認定，應依法論科。
三、查八十五年十月二十三日總統明令公佈之貪污治罪條例第六
    條第一項第四款之公務員圖利罪，僅規定公務員對於主管或
    監督之事務，直接或間接圖私人不法之利益者及該當該罪，
    並於第二項規定未遂犯亦處罰之；該罪於九十年十一月七日
    經總統公布修正為同條例第六條第四款，新舊條文之刑度雖
    均為有期徒刑五年以上有期徒刑，得併科新台幣三千萬元以
    下罰金，但新法之構成要件則修正為需被圖利者因而獲得利
    益之結果犯，且刪除未遂犯之處罰規定，顯然新法對公務員
    圖利罪之規定較為嚴謹且較有利於行為人：本件被告乙○○
    係觀音鄉鄉公所之代理民政課長，負責一般民政並統轄該鄉
    清潔隊等業務，該鄉垃圾場之有關事項屬其主管之事務，其
    於八十五、六年間以行使不實登載職務上所掌公文書之違背
    法令方式，使趙陽公司得以不實之棄土證明販售得利，間接
    圖利趙陽公司，核其該部分所為，均該當於上開新舊法之構
    成要件，依刑法第二條第一項前段從新從輕之原則，應適用
    九十年十一月七日修正之貪污治罪條例第六條第四款之公務
    員圖利罪論罪。另被告乙○○係依法令從事於公務之公務員
    ，將明知為不實之事項，登載於其職務所掌之公文書上並據
    以函覆台北縣政府、趙陽公司，核其該部分所為，係犯刑法
    第二百十六條、第二百十三條之行使公務員登載不實文書罪
    。其登載不實事項於所掌管公文書後持以行使，並據以函覆
    臺北縣政府、趙陽公司，其登載不實公文書之低度行為，應
    為行使之高度行為所吸收，不另論罪。檢察官於起訴事實已
    經敘及被告乙○○據以行使之行為，惟論罪法條漏未引用刑
    法第二百十六條，尚有未洽，附此敘明。被告乙○○先後多
    次以不實事項函覆臺北縣政府、趙陽公司及圖利趙陽公司之
    犯行，均時間緊接，方法相同，所犯構成要件復均相同，顯
    均係基於概括犯意而為之，為連續犯，應均依刑法第五十六
    條規定論以一罪，並加重其刑；上開二罪間有方法結果之牽
    連犯關係，應從一重論以九十年十一月七日修正之貪污治罪
    條例第六條第四款之公務員圖利罪。
四、原審以被告罪證明確，予以論罪科刑，固非無見；惟查(1)原
    審認被告乙○○所為，僅係犯行使公務員登載不實文書罪，
    不構成公務員圖利罪，與本院前開所認不符，容有未洽；(2)
    原審判決書事實欄記載，被告乙○○前開行使公務員登載不
    實文書罪，足生損害於主管機關對於棄土利用及控管之正確
    性，並未敘及對個人生何損害，主文欄則記載為足生損害於
    公眾及「他人」，主文欄與事實欄之記載有所未合，尚有未
    當。被告乙○○否認犯罪提起上訴，雖為無理由，惟原判決
    既有上開未合之處，應由本院將原判決關於乙○○部份撤銷
    改判。爰審酌被告乙○○前未曾觸犯過刑事法律，惟其擔任
    桃園縣觀音鄉鄉公所代理民政課長，主管該鄉垃圾場之有關
    事務，未能抵擋昔日鄉長庚○○之說項，同意以行使公務員
    登載不實文書之違背法令方式，提供不實之棄土證明予趙陽
    公司，使之得以販售牟利，除圖利趙陽公司外，亦足生損害
    於主管機關對於棄土利用及控管之正確性，並予無視法令之
    不肖業者得有機會任意傾倒棄土，破壞生態環境，危害不可
    謂小，及其犯罪之動機、目的、方法及犯罪後之態度等情狀
    ，量處被告乙○○有期徒刑五年十月，並依貪污治罪條例第
    十七條之規定，宣告褫奪公權五年。
據上論斷，應依刑事訴訟法第369條第1項前段、第364條、第299
條第1項前段、90年11月7日修正之貪污治罪條例第6條第4款、第
17條、刑法第11條前段、第2條第1項前段、第56條、第216條、
第213條、第55條、第37條第2項，判決如主文。
本案經檢察官郭啟東到庭執行職務。
中　　華　　民　　國　　94　　年　　4 　　月　　12　　日
　　　　　　　　　刑事第十九庭審判長法　官  葉騰瑞
　　　　　　　　　　　　　　　　　  法　官  莊明彰
　　　　　　　　　　　　　　　　　  法　官  劉壽嵩
以上正本證明與原本無異。
如不服本判決，應於收受送達後十日內向本院提出上訴書狀，其
未敘述上訴之理由者並得於提起上訴後十日內向本院補提理由書
（均須按他造當事人之人數附繕本）。
                                    書記官  廖婷璇
中　　華　　民　　國　　94　　年　　4 　　月　　12　　日
附表一：棄土同意進場部分
編號一：
    （一）八十五年九月二日趙陽實字第一ＯＯ三號函。
    （二）八十五年九月十四日趙陽實字第一ＯＯ四號函。
    （三）八十五年九月二十三日趙陽實字第一ＯＯ九號函。
    （四）八十五年九月十九日趙陽實字第一Ｏ一Ｏ號函。
    （五）八十五年九月二十八日趙陽實字第一Ｏ一一號函。
    （六）八十五年九月三十日趙陽實字第一Ｏ一四號函。
    （七）八十五年十月二日趙陽實字第一Ｏ一五號函。
    （八）八十五年十月十八日趙陽實字第一Ｏ一七號函。
    （九）八十五年十月八日趙陽實字第一Ｏ一八號函。
    （十）八十五年十月八日趙陽實字第一Ｏ一九號函。
    （十一）八十五年十月八日趙陽實字第一Ｏ二Ｏ號函。
    （十二）八十五年十一月一日趙陽實字第一Ｏ二二號函。
編號二：
    （一）八十五年九月九日八五觀鄉民衛字第一四八四五號
          函。
    （二）八十五年九月二十四日八五觀鄉民衛字第一五九八
          六號函。
    （三）八十五年九月二十六日八五觀鄉民衛字第一六三一
          三號函。
    （四）八十五年十月四日八五觀鄉民衛字第一六六一八號
          函。
    （五）八十五年十月四日八五觀鄉民衛字第一六六一七號
          函。
    （六）八十五年十月八日八五觀鄉民衛字第一七ＯＯＯ號
          函。
    （七）八十五年十月八日八五觀鄉民衛字第一七ＯＯ一號
          函。
    （八）八十五年十月三十日八五觀鄉民衛字第一八一四七
          號函。
    （九）八十五年十月三十日八五觀鄉民衛字第一八一四八
          號函。
    （十）八十五年十月三十日八五觀鄉民衛字第一八一四九
          號函。
    （十一）八十五年十月三十日八五觀鄉民衛字第一八一五
            Ｏ號函。
    （十二）八十五年十一月二十日八五觀鄉民衛字第一八七
            七八號函。
附表二：棄土控管核備部分
編號一：
    （一）八十五年十月三十日八五觀鄉民衛字第一八Ｏ一一
          號函。
    （二）八十五年十月十八日八五觀鄉民衛字第一八一九Ｏ
          號函。
    （三）八十五年十月三十日八五觀鄉民衛字第一八Ｏ一Ｏ
          號函。
    （四）八十五年十月八日八五觀鄉民衛字第一六九九三號
          函。
    （五）八十五年十一月二十三日八五觀鄉民衛字第一九三
          一五號函。
    （六）八十五年十月三十日八五觀鄉民衛字第一八Ｏ一二
          號函。
    （七）八十五年十月三十日八五觀鄉民衛字第一八ＯＯ九
          號函。
    （八）八十五年十一月十八日八五觀鄉民衛字第一八四Ｏ
          Ｏ號函。
    （九）八十五年十一月二十三日八五觀鄉民衛字第一八四
          八九號函。
    （十）八十五年十一月二十六日八五觀鄉民衛字第一九五
          六一號函。
    （十一）八十五年十一月十九日八五觀鄉民衛字第一九三
            一四號函。
    （十二）八十五年十月三十日八五觀鄉民衛字第一七ＯＯ
            九號函。
編號二：
    （一）八四土建字第一五ＯＯ號函。
    （二）八四峽建字第一五一七號函。
    （三）八五板建字第ＯＯ八二號函。
    （四）八五重建字第Ｏ五ＯＯ號函。
    （五）八三芝建字第一六一六號函。
    （六）八五重建字第Ｏ九一六號函。
    （七）八五淡建字第Ｏ九六三號函。
    （八）八五淡建字第Ｏ九六四號函。
    （九）八五中建字第Ｏ二三六號函。
    （十）八五中建字第Ｏ二三七號函。
    （十一）八五莊建字第Ｏ七八一號函。
    （十二）八五樹建字第Ｏ六四Ｏ號函。
    （十三）八五八建字第Ｏ七五七號函。
    （十四）八五中建字第Ｏ六Ｏ七號函。
    （十五）八五店建字第Ｏ九二七號函。
附表三：棄土確認部分：
編號一：
    （一）趙陽公司八十五年十一月十九日趙陽實字第一Ｏ
          二五號函。
    （二）八十五年十二月八日趙陽實字第一Ｏ三二號函。
    （三）八十五年十二月十七日趙陽實字第一Ｏ三三函。
    （四）八十五年十二月十七日趙陽實字第一Ｏ三六函。
    （五）八十五年十二月二十六日趙陽實字第一Ｏ四Ｏ號
          函。
    （六）八十五年十二月二十八日趙陽實字第一Ｏ四一號
          函。
    （七）八十五年十二月二十九日趙陽實字第一Ｏ四二號
          函。
    （八）八十六年一月二十七日趙陽實字第一Ｏ五三號函
          。
    （九）八十六年二月十二日趙陽實字第一Ｏ五五號函。
    （十）八十六年二月十五日趙陽實字第一Ｏ五六號函。
    （十一）八十六年二月二十日趙陽實字第一Ｏ五七號函
            。
    （十二）八十六年三月五日趙陽實字第一Ｏ五九號函。
編號二：
    （一）八五板建字第Ｏ一五六號函。
    （二）八三芝建字第一六一六號函。
    （三）八四板建字第一一九Ｏ號函。
    （四）八五莊建字第Ｏ二四九號函。
    （五）八五汐建字第ＯＯ七八號函。
    （六）八五淡建字第Ｏ九六四號函。
    （七）八五淡建字第Ｏ九六三號函。
    （八）八四汐建字第一三三八號函。
    （九）八五重建字第Ｏ九一六號函。
    （十）八五重建字第Ｏ五ＯＯ號函。
    （十一）八五八建字第Ｏ七五七號函。
    （十二）八三中建字第一九五Ｏ號函。
    （十三）八五樹建字第Ｏ六Ｏ六號函。
    （十四）八四重建字第一二八四號函。
    （十五）八三芝建字第Ｏ九一二號函。
    （十六）八四中建字第一四六Ｏ號函。
    （十七）八五股建字第Ｏ七一八號函。
    （十八）八五重建字第Ｏ二五二號函。
    （十九）八五店建字第Ｏ九二七號函。
    （二十）八五樹建字第Ｏ六四Ｏ號函。
    （二一）八四蘆建字第一五二九號函。
    （二二）八五板建字第Ｏ三八Ｏ號函。
    （二三）八五中建字第Ｏ二三六號函。
    （二四）八五中建字第Ｏ二三七號函。
    （二五）八五永建字第Ｏ一五三號函。
    （二六）八四中建字第一四七Ｏ號函。
編號三：
    （一）八十五年十二月二十八日八五觀鄉民衛字第二
          二二四二號函。
    （二）八十六年一月九日八六觀鄉民衛字第ＯＯ二四
          六號函。
    （三）八十六年一月九日八六觀鄉民衛字第ＯＯ二四
          七號函。
    （四）八十六年一月十七日八六觀鄉民衛字第ＯＯ四
          二二號函。
    （五）八十六年二月五日八六觀鄉民衛字第Ｏ一七六
          二號函。
    （六）八十六年二月二十五日八六觀鄉民衛字第Ｏ二
          四八三號函。
    （七）八十六年三月二十一日八六觀鄉民衛字第Ｏ四
          Ｏ一四號函。
    （八）八十六年三月二十一日八六觀鄉民衛字第Ｏ四
          Ｏ一五號函。
    （九）八十六年三月二十一日八六觀鄉民衛字第Ｏ四
          Ｏ一六號函。
附錄：本案論罪科刑法條全文
刑法第二百十六條
行使第二百十條至第二百十五條之文書者，依偽造、變造文書或
登載不實事項或使登載不實事項之規定處斷。
刑法第二百十三條
公務員明知為不實之事項，而登載於職務上所掌之公文書，足以
損害於公眾或他人者，處一年以上七年以下有期徒刑。
貪污治罪條例第六條第四款（九十年十一月七日修正公佈）
對於主管或監督之事務，明知為違背法令，直接或間接圖自己或
其他私人不法利益，因而獲利者，處五年以上有期徒刑，得併科
新台幣三千萬元以下罰金。
